【裁判字號】    97,交聲,358
【裁判日期】    970731
【裁判案由】    違反道路交通管理處罰條例聲明異議
【裁判全文】
臺灣臺北地方法院交通事件裁定         97年度交聲字第358號
原處分機關  臺北市交通事件裁決所
異  議  人
即受處分人  甲○○
上列異議人即受處分人因違反道路交通管理處罰條例案件，對於
臺北市交通事件裁決所於中華民國九十七年一月二十二日所為之
處分（原處分案號：北市裁二字第裁二二─ＣＧ0000000
號），聲明異議，本院裁定如下：
    主  文
原處分撤銷。
甲○○汽車駕駛人，行車速度超過規定之最高時速，處罰鍰新臺
幣壹仟陸佰元，並記違規點數壹點。
    理  由
一、按行車速度，依速限標誌或標線之規定，道路交通安全規則
    第九十三條第一項前段定有明文。又汽車駕駛人，行車速度
    ，超過規定之最高時速者，處新臺幣（下同）一千二百元以
    上二千四百元以下罰鍰；汽車駕駛人，有道路交通管理處罰
    條例第四十條之情形者，除依原條款處罰鍰外，並記違規點
    數一點，道路交通管理處罰條例第四十條前段及第六十三條
    第一項第一款分別定有明文。再汽車駕駛人之行為，經以科
    學儀器取得證據資料證明其行為違規，當場不能或不宜攔截
    製單舉發者，得逕行舉發；又前項第七款之科學儀器應採固
    定式，並定期於網站公布其設置地點，但汽車駕駛人之行為
    屬行車速度超過規定之最高速限或低於規定之最低速限者，
    不在此限；復對於前項第九款之違規行為，採用固定或非固
    定式科學儀器取得證據資料證明者，於一般道路須至少於一
    百公尺，於高速公路、快速公路須至少於三百公尺前，明顯
    標示之，道路交通管理處罰條例第七條之二第一項第七款、
    第二項第九款及第三項亦分別定有明文。而汽車駕駛人，行
    車速度，超過規定之最高時速者，依違反道路交通管理事件
    統一裁罰基準及處理細則第四十四條第一項及違反道路交通
    管理事件統一裁罰基準表之規定，尚須依行為人所駕駛車輛
    之種類、超過最高時速之公里數及有無在應到案日期前到案
    等三項因素決定應對行為人所處罰鍰之數額。是受處分人所
    有之汽車如係於案發時，行車速度超過規定之最高時速未滿
    二十公里為警舉發，而於期限內繳納或於舉發通知單上所載
    之應到案日期內到案聽候裁決，經處罰機關調查後仍認定其
    有上開違規行為者，依違反道路交通管理事件統一裁罰基準
    及處理細則第四十四條第一項及違反道路交通管理事件統一
    裁罰基準表之規定，應對該行為人處以一千六百元之罰鍰，
    並記違規點數一點。
二、本件異議人即受處分人甲○○所有之車牌號碼ＣＨ—二一七
    二號自用一般小客車，於民國九十六年十月十三日上午十時
    四十八分許，沿臺北縣新店市○○路往臺北方向行駛時，竟
    以時速七十六公里之速度超速行駛，而為設置於路旁之固定
    式雷達測速儀以拍照之方式採證。嗣由臺北縣政府警察局交
    通隊員警李邦國以受處分人所有之前開車輛有前揭違反道路
    交通管理處罰條例第四十條規定之行為而逕行掣單舉發，並
    將前開舉發通知單送達於受處分人。受處分人於舉發通知單
    上所載之應到案日期即九十六年十二月一日前向原處分機關
    提出申訴並說明其為駕駛人，經原處分機關函請舉發單位即
    臺北縣政府警察局調查結果，仍認受處分人確有前開違規行
    為，原處分機關乃於九十七年一月二十二日以受處分人有「
    汽車駕駛人行車速度，超過規定之最高時速未滿二十公里」
    之違規事實，依道路交通管理處罰條例第四十條，違反道路
    交通管理事件統一裁罰基準及處理細則第四十三條、第四十
    四條及基準表之規定，裁處受處分人一千六百元之罰鍰。
三、據受處分人之聲明異議狀意旨，固不否認其所有之上開車輛
    確有於前揭時間行經上述路段之事實，惟矢口否認有何違反
    道路交通管理處罰條例規定之行為，辯稱：該路段無論於道
    路表面或兩旁均無任何速限標示交通號誌提醒駕駛人，且伊
    接獲罰單後，再度至該路段確定無任何交通號誌，然據伊所
    瞭解該路段其後始於同年十二月間設置速限六十公里之新標
    誌，則執法者為何以新設之交通標誌當作為設置前之違規處
    罰依據，其執法之合法性誠有疑義云云。
四、經查：
（一）本件受處分人駕駛其所有之上開車輛於上揭時間，行經最
      高速限六十公里之臺北縣新店市○○路往臺北方向處時，
      經在該處之固定式雷達自動照相器測得其行車時速為七十
      六公里超速行駛之違規事實，有採證照片一幀在卷可稽；
      且受處分人違規路段之前方道路約二五○公尺處亦設有「
      常有測速照相」之警示標誌。而本件臺北縣政府警察局交
      通隊員警舉發本件違規事件所使用之一○四／Ｃ二機型雷
      射測速照相儀器業已通過經濟部標準檢驗局國家標準檢驗
      合格，且領有檢定合格證書等情，此有臺北縣政府警察局
      九十七年四月二十二日北縣警交字第○九七○○四九○九
      二號函文一紙附卷可參。是本件事證明確，受處分人所有
      車輛有前揭違規行為堪予認定。
（二）受處分人雖以前開情詞置辯。惟查，本件受處分人之交通
      違規地點即臺北縣新店市○○路，其速限為六十公里，且
      該路段於九十六年十月一日前即已設置速限標誌共五組，
      分別為「親情河濱公園路口前、中央路口前二百公尺處、
      中央路口、北新游泳池前即中正路口前」等情，有臺北縣
      政府九十七年四月三十日北府交工字第○九七○二五六三
      七二號函文一紙附卷可稽，參酌道路交通安全規則第九十
      三條第一項第一款之規定：「行車速度，依速限標誌或標
      線之規定，無速限標誌或標線者，應依下列規定：一、行
      車時速不得超過五十公里。但在未劃設車道線、行車分向
      線或分向限制線之道路，或設有快慢車道分隔線之慢車道
      ，時速不得超過四十公里。」可知，即便該處並未設有速
      限標誌或標線，則依上開規定，其行車時速亦不得超過五
      十公里，而受處分人為考取領有駕駛執照之人，對此規範
      應知之甚稔，理應注意遵守並小心駕駛，當無可以道路未
      設有行車速限標誌即可逕自超速行駛並以此為卸責之詞，
      是受處分人前開所辯，實不足採。
（三）綜上，受處分人所辯均不足採信，本件事證明確，受處分
      人駕駛其所有車輛有前開違規行為，可堪認定。
五、綜上所述，受處分人駕駛其所有之上開車輛確有於前揭時間
    行車速度超過規定之最高時速未滿二十公里之行為，自屬違
    反道路交通管理處罰條例第四十條之規定，而受處分人於舉
    發通知單上所載之應到案日期前即向原處分機關提出申訴，
    原處分機關依道路交通管理處罰條例第四十條之規定就受處
    分人上開交通違規行為裁處一千六百元之罰鍰，固非無見，
    惟據首開規定，受處分人有違反道路交通管理處罰條例第四
    十條之行為，尚須依同條例第六十三條第一項第一款之規定
    並予記違規點數一點，原處分機關於裁決書之處罰主文欄上
    漏未記載記違規點數一點，即難認為允洽。從而，本件受處
    分人之異議雖無理由，然原處分既有不當，自應由本院將原
    處分撤銷，並依據道路交通管理處罰條例第四十條、第六十
    三條第一項第一款之規定，裁處如主文所示，以資適法。
據上論斷，應依道路交通案件處理辦法第二十條前段，裁定如主
文。
中    華    民    國  九十七  年    七    月  三十一  日
                  臺灣臺北地方法院交通法庭
                      法      官  雷淑雯
以上正本證明與原本無異。
如不服本裁定，應於裁定送達後五日內向本院提出抗告狀。
                      書  記  官  胡詩唯
中    華    民    國  九十七  年    七    月  三十一  日


司法院資訊處製作；財團法人民間司法改革基金會備份。
